【裁判字號】    97,訴,374
【裁判日期】    970625
【裁判案由】    給付貨款
【裁判全文】
臺灣高雄地方法院民事判決              97年度訴字第374號
原      告  丁○○○○○○○○.
訴訟代理人  顏萬文律師
被      告  甲○○
上列當事人間給付貨款事件，本院於民國97年6 月11日言詞辯論
終結，判決如下：
    主      文
原告之訴駁回。
訴訟費用由原告負擔。
    事實及理由
壹、兩造主張
一、原告主張：原告從事建材買賣業務，被告因向他人承攬房屋
    興建工程需購買水泥、砂石等營建材料，遂由被告以新台幣
    （下同）530,800 元之總價，向原告購買建材一批，並約定
    被告應於民國94年12月10日前清償貨款，兩造間因而存有買
    賣契約關係。嗣原告依約出貨後，被告竟藉故不為給付貨款
    ，爰依系爭買賣法律關係，請求被告給付貨款530,800 元（
    惟原告本件起訴僅有476,600 元之部分為合法，其中54,200
    元係為確定支付命令效力所及，並非合法起訴，詳下述）。
    並聲明：被告應給付原告530,800 元，及自起訴狀繕本送達
    翌日起至清償日止，按年息百分之5 計算之利息。
二、被告則以：伊未曾向原告訂貨，兩造間並無系爭買賣契約關
    係存在。原告所陳送貨地點即旗津3 路56之3 號、鎮興路
    175 號、177 號，均係伊父親方照燃（已歿）所承攬之工地
    ，伊僅曾經在旗津3 路擔任過工地聯絡人，並非實際負責工
    地事務，亦未曾在送貨單上簽名，工地事務都是由方照燃自
    己處理，伊多數是在大陸工作，故兩造間並無原告所稱之買
    賣契約關係等語置辯。並聲明：原告之訴駁回。
貳、有關476,600元部分：
一、兩造爭執事項：
（一）爭點一：兩造間是否有系爭買賣契約法律關係？
（二）爭點二：若兩造間有系爭買賣契約法律關係，則原告得請
      求之價金為何？
二、本院對於爭點一之判斷：
（一）按當事人主張有利於己之事實者，就其事實有舉證之責任
      。但法律別有規定，或依其情形顯失公平者，不在此限。
      民事訴訟法第277 條定有明文。又買賣契約需經雙方意思
      表示合致始得成立，是自應由主張依買賣契約關係請求給
      付價金之人就買賣契約成立一事負舉證之責。
（二）本件原告雖提出應收帳款明細表及出貨單影本各1 份，主
      張兩造間存有系爭買賣契約關係。經查：
  １. 上開原告所提出之應收帳款明細表及出貨單影本，均係由
      原告或其妻陳楊碧月自行填寫，並無任何被告簽收之筆跡
      ，是原告以其自行記載之上開單據主張兩造間有買賣契約
      關係，尚難逕自採信為真。
  ２. 證人即原告送貨地點之一之業主丙○○到庭係證稱：當時
      出面洽談房屋興建工程之人，係被告之父方照燃，被告並
      不是承包商，只有偶爾會載他媽媽來工地等語在卷（本院
      卷第60-61 頁），是原告主張被告係為營建工程承包商而
      有與原告成立買賣契約關係之必要，亦難憑採。
  ３. 證人即承攬方照燃部分工程之乙○○到庭亦證稱：伊曾經
      承攬被告之父方照燃之部分工程，原告有送貨到工地過，
      如果方照燃在工地，就是由方照燃自己簽收，如果方照燃
      不在，伊才會幫忙簽收。被告很少到工地，只有他母親來
      的時候才會一起來。而有關承攬報酬及工地進行之相關問
      題，都是由方照燃聯繫，伊不曾與被告談論過等語（本院
      卷第76-78 頁），是原告主張被告係伊送貨工地之實際負
      責人一事，亦與事實不符。
  ４. 雖證人即原告之妻陳楊碧月到庭證稱：當時是因為方照燃
      都說要以被告為客戶，且被告係為工地負責人，所以伊在
      客戶名稱上就是寫被告之名，且出貨單都是在現場寫的。
      伊沒有去過工地，只有一次在工地遇過被告父親方照燃。
      被告曾經以電話叫貨等語。惟查：證人陳楊碧月與原告具
      有夫妻關係，證詞非無偏頗之虞，自應調查其他事實以資
      審認其證詞之真偽。而證人陳楊碧月雖證稱出貨單是在工
      地看叫貨之人當場書寫，惟其又自稱多在建材行接電話，
      僅前往工地1 次，則其此部分之證詞已有矛盾。再者，證
      人乙○○亦證稱：部分簽收單上在伊簽收時，並沒有客戶
      名稱等語在卷（本院卷第77頁反面），足見證人陳楊碧月
      上開證詞亦與證人乙○○證述情節不符。綜上，證人陳楊
      碧月本有偏頗之虞，且證詞自相矛盾之處，復與其他證人
      證人證詞不符，其之證詞自不足採，當不得為有利於原告
      主張之認定。
（三）綜上，本件原告就其主張被告為系爭買賣契約當事人一事
      ，並未能舉證以實其說，且與證人丙○○、乙○○證述情
      節不符，則其主張兩造間存有系爭買賣契約關係，要難憑
      採。
三、綜上所述，原告就兩造間存有系爭買賣契約關係一事無法證
    明，是其主張依系爭買賣契約關係請求被告給付買賣價金47
    6,600 元，自無理由，應予駁回。
參、有關54,200元部分：
一、按債務人對於支付命令未於法定期間提出異議者，支付命令
    與確定判決有同一之效力；確定判決，除當事人外，對於訴
    訟繫屬後為當事人之繼受人者，亦有效力；又原告之訴有其
    訴訟標的為確定判決之效力所及者，法院應以裁定駁回之，
    民事訴訟法第521 條第1 項、第401 條第1 項、第249 條第
    1 項第7 款分別定有明文。
二、查本件原告主張系爭買賣契約關係存在，而聲請對被告核發
    支付命令54,200元，並經本院以96年度促字第91699 號支付
    命令事件對被告核發支付命令，因被告未對支付命令於法定
    期間提出異議而確定，並由本院核發確定證明予原告等事實
    ，業經本院調取上開卷宗核閱無訛應堪信為真。是本件原告
    起訴之訴訟標的即與本院96年度促字第91699 號支付命令所
    示債權相同。
三、從而，本件原告有關54,200元部分之起訴，係與本院96年度
    促字第91699 號支付命令事件之訴訟標的相同，則原告此部
    分以經確定判決效力同一之債權為訴訟標的而對有確定判決
    效力所及之人更行起訴，於法顯有未合，應依民事訴訟法第
    249 條第1 項第7 款之規定，裁定駁回。
肆、本件事證已臻明確，兩造其餘攻擊防禦、方法及爭點二，經
    本院斟酌後，認均與本判決之結果無影響，爰不一一論述，
    併此敘明。
據上論結，原告之訴為無理由，依民事訴訟法第78條，判決如主
文。
中    華    民    國    97    年    6     月    25    日
                  民事第五庭    法  官  林勇如
上為正本係照原本作成。
如不服本判決，應於送達後20日內，向本院提出上訴狀並表明上
訴理由，如於本判決宣示後送達前提起上訴者，應於判決送達後
10日內補提上訴理由書（須附繕本）。
中    華    民    國    97    年    6     月    25    日
                                書記官  吳韻芳


司法院資訊處製作；財團法人民間司法改革基金會備份。
